臺灣板橋地方法院刑事判決　　　　　　　95年度訴字第3469號
公　訴　人　臺灣板橋地方法院檢察署檢察官
被　　　告　甲○○
　　　　　　　　　　（現
選任辯護人　邱群傑律師
上列被告因強盜案件，經檢察官提起公訴（95年度偵字第22108
號），本院判決如下：
    主  文
甲○○踰越以木板架設之安全設備竊盜，因防護贓物及脫免逮捕
，而當場施以強暴，累犯，處有期徒刑柒年拾月。扣案之棉質手
套壹雙、手電筒壹支，均沒收之。
被訴贓物部分，無罪。
    事　實
一、甲○○曾於民國91年間因犯偽造文書案件，經臺灣臺北地方
    法院於92年8 月20日以92年度簡上字第244 號判處有期徒刑
    3 月確定，復於92年間因竊盜案件，經本院於93年1 月30日
    以92年度易字第2460號判處有期徒刑1 年8 月確定，嗣經本
    院裁定定應執行有期徒刑1 年9 月，於94年7 月31日縮刑期
    滿執行完畢，仍不知悔改，於95年9 月21日凌晨4 時許，擅
    自駕駛賴建宏委託修理之車號6J-1616 號自小客車，停放在
    臺北縣板橋市○○街163 巷臨15之2 號丙○○、乙○○○夫
    妻住處前之空地，甲○○意圖為自己不法所有，自該空地旁
    兩棟鐵皮屋間之防火巷盡頭，以站在油桶方式踰越丁○○以
    木板架設之安全設備圍籬，而侵入前開大明汽車材料行及其
    附連圍繞之土地（侵入住宅部分，未據告訴），徒手竊得丁○○所有含鋁圈之車用輪胎6 個，於同日6 時許，再循原路
    ，將輪胎6 個放置在汽車後車廂上，適乙○○○自住處外出
    ，發現上情而上前阻止，詎甲○○為脫免逮捕及防護贓物而
    反抗之，乙○○○旋拔走車鑰匙，甲○○竟當場施以強暴出
    手毆打乙○○○右臉，致乙○○○受有右臉部約0.8 公分撕
    裂傷併約3.5 公分瘀青等傷害（傷害部分，未據告訴），並
    徒手掐住乙○○○之脖子，出言恫稱若不交還鑰匙將殺死林
    婦之脅迫方式強索鑰匙，並恫稱林婦不得報警等語。乙○○○懼而歸還鑰匙，並返家告知其夫，丙○○隨即出門察看，
    發現甲○○正欲離去，丙○○遂抓住甲○○，雙方相互拉扯
    ，詎甲○○承前脫免逮捕及防護贓物之犯意，施以暴力，強
    拖丙○○，致丙○○受有雙膝、右手掌、左踝多處擦傷等傷
    害（傷害部分，未據告訴），嗣因丙○○、乙○○○大聲呼
    叫，始由路人合力制伏甲○○，並報警當場查獲含鋁圈之車
    用輪胎6 個（業已發還被害人）及甲○○所有供行竊所用之
    棉質手套1 雙及手電筒1 支。
三、案經丁○○訴由臺北縣政府警察局海山分局報請臺灣板橋地
    方法院檢察署檢察官偵查起訴。
    理　由
甲、證據能力：
一、查被告甲○○之辯護人為被告甲○○抗辯：證人乙○○○及
    丙○○於警詢時所為之證述，為被告以外之人於審判外之陳
    述，無證據能力等語，查證人乙○○○及丙○○於警詢時之
    證述，依刑事訴訟法第159 條第1 項之規定，應無證據能力
    。
二、次按被告以外之人於審判外之陳述，雖不符前4 條之規定，
    而經當事人於審判程序同意作為證據，法院審酌該言詞陳述
    或書面陳述作成時之情況，認為適當者，亦得為證據。當事
    人或辯護人於法院調查證據時，知有第159 條第1 項不得為
    證據之情形，而未於言詞辯論終結前聲明異議者，視為有前
    項之同意。刑事訴訟法第159 條之5 定有明文。本案被告甲○○及其辯護人於本院審理時對於檢察官所提各項證據方法
    之證據能力均表示「沒意見」，且本案言詞辯論終結前，被
    告並未爭執被告以外之人於審判外之言詞（上述證人乙○○○及丙○○之警詢證述除外）及書面陳述，無證據能力，揆
    諸上開規定，應認被告甲○○及其辯護人已同意上開各該證
    據方法得作為證據，而本院審酌上開各該證據均非非法取得
    之證據，並無證據力明顯過低之情形，復經本院於審判期日
    就上開證據依法進行調查、辯論，依法自有證據能力，合先
    敘明。
乙、得心證之理由：
一、訊據被告甲○○固坦承於上揭時、地踰越以本板架設之圍籬
    行竊車用輪胎6 個得手後為乙○○○及丙○○發覺而追捕之
    事實，於警詢時供承：伊將贓物6 個輪胎搬至車上準備離去
    ，但被人發現後，把伊圍住，並產生扭打等語（見偵查卷第
    8 頁），惟嗣矢口否認有何加重強盜之犯行，辯稱：伊沒有
    毆打丙○○，是丙○○拿鐵叉子要來叉伊的時候，丙○○自
    己跌倒，伊亦不知道為何乙○○○臉上會有撕裂傷，乙○○○從乘客座位下來，拔走伊的鑰匙，伊就追她要拿回鑰匙，
    伊有拉她的手要拿回鑰匙，之後乙○○○就進入屋內，伊就
    離開，乙○○○把伊的鑰匙拿走之後都沒有還伊，是後來警
    察來抓到伊之後，乙○○○才拿給警察，伊亦沒有脅迫乙○○○不交還鑰匙要殺死她云云。然查：
（一）證人乙○○○於本院審理時結證稱：伊看到有車子停在伊
      家門口，那個人在偷車的橡皮輪胎。他正拿輪胎要放在車
      子的後行李箱，伊拉他的時候，在車子的後方，伊是用雙
      手拉他的肩膀，他用右手把伊撥開，他的手撥到伊的身體
      ，伊跌倒，伊爬起來去拿他的鑰匙，伊有拿下鑰匙在手中
      ，他看到伊拉他的鑰匙，就要搶回去，他就勒住伊的脖子
      ，說要把伊勒死，我說我把鑰匙還你，不要勒死伊。伊的
      眼睛是被告搶鑰匙的過程，當時他站在伊的旁邊，1 支手
      勒住伊的脖子，另外1 支手搶伊手上拿的鑰匙，應該是在
      搶鑰匙的過程，造成右眼的受傷，，他從伊的手中搶走鑰
      匙之後，伊就不知道。後來伊就跑回家，因為伊的右眼受
      傷流血，伊先生看到，就跑出來要抓小偷等語（見本院96
      年2 月15日審理筆錄第4 、5 頁），又因被告甲○○於搶
      車子鑰匙過程中毆打證人乙○○○右臉，致證人乙○○○
      受有右臉部約0.8 公分撕裂傷併約3.5 公分瘀青等傷害，
      亦有診斷證明書1 紙、證人乙○○○受傷照片1 張等附卷
      足參。
（二）又證人丙○○亦於本院審理時結證稱：乙○○○說有小偷
      正在隔壁偷東西，且她的右眼受傷流血，伊去的時候，被
      告正好在蓋行李箱，裡面都是橡皮輪胎，伊到場，被告正
      要準備開車，伊衝上前，用手拉住被告後衣領，伊就一直
      喊小偷，旁邊有人騎機車經過，就來幫伊，因為伊拉住被
      告的時候，他沒有辦法上車，被告就轉過身，兩手把伊推
      開，伊就跌倒，伊的雙膝與右手肘和腳膝蓋受傷、腳踝也
      有擦傷，因為路人合力制止，所以被告沒有把車子開走，
      那個地方車子很多等語（見本院96年2 月15日審理筆錄第
      6 、7 頁），而因被告強拖證人丙○○，致證人丙○○受
      有雙膝、右手掌、左踝多處擦傷等傷害，亦有診斷證明書
      1 紙、證人丙○○受傷照片2 張等附卷足憑。查證人乙○○○及丙○○二人與被告並無怨隙，應無設詞構陷被告之
      理，且二人所述互核相符，是二人所證述之情節，應堪信
      實。
（三）次按刑法第329 條之準強盜罪，係以竊盜或搶奪，因防護
      贓物，脫免逮捕或湮滅罪證，而當場施以強暴脅迫者為構
      成要件。而所謂強暴，謂直接或間接對於人之身體施以暴
      力，壓制被害人之抗拒，或使被害人處於不能抗拒之狀態
      ，最高法院著有82年度台上字第3842號判決意旨可資參照
      。又按竊盜或搶奪，因防護贓物、脫免逮捕或湮滅罪證，
      而當場施以強暴、脅迫者，即以強盜論，不以所施強暴、
      脅迫手段，須至使他人不能抗拒程度為成立準強盜罪之要
      件，此與刑法第328 條第1 項之普通強盜罪構成要件不同
      ；蓋刑法以其施強制之目的，既在防護贓物、脫免逮捕或
      湮滅罪證，且在時間、空間皆與其所犯之竊盜罪或搶奪罪
      有密切之關連，雖其強暴、脅迫行之在後，然性質上與強
      盜之情節相當，允宜準用強盜之列，從嚴論科，此本條之
      所由設也。而強盜罪中之強暴、脅迫行為，係發自使被害
      人轉移其財物持有狀態之奪取財物目的，與準強盜之強暴
      、脅迫行為，乃出於行為人自保之目的，兩者強暴、脅迫
      行為之本質既有所不同，自難謂準強盜罪之強暴、脅迫行
      為，應與強盜罪之強暴、脅迫行為，為相同之評價。故刑
      法第329 條準強盜罪之構成，只須行為人主觀上本乎防護
      贓物、脫免逮捕或湮滅罪證之目的而當場施以強暴、脅迫
      行為，即足充之，至於具體之客觀外在情形如何，是否生
      傷害結果或至使不能抗拒，則非所問，最高法院著有94年
      度臺上字第2816號判決可為參照。查對照上開證人乙○○○及丙○○於本院審理時到庭具結之情節，可知案發當時
      被告因竊盜犯行敗露，為防護所竊得之輪胎及避免逮捕，
      於逃離現場時，有對乙○○○施強暴及恐嚇行為，並與參
      與圍捕之丙○○發生拉扯之事實，至為明確，並因而導致
      乙○○○及丙○○受有上開之傷害，業如前述，被告上開
      與證人乙○○○及丙○○拉扯之行為，係屬直接對於人之
      身體施以暴力，揆諸前開裁判意旨，已該當刑法第329 條
      之「強暴」要件，而成立準強盜罪甚明。被告辯稱其並無
      施強暴之行為，顯係卸責之詞，不足憑採。
（四）此外，復有被告行竊所用之棉質手套1 雙、手電筒1 支扣
      案可證，及臺灣板橋地方法院檢察署95年11月14日勘驗筆
      錄2 份、海山分局96年2 月9 日北縣警海刑字第09600040
      76號函覆資料所附現場平面圖及現場照片及空中俯瞰照片
      等附卷可佐。
（五）綜上各節勾稽以觀，本件事證已臻明確，被告於其實施竊
      盜犯行得手之際，為證人乙○○○發覺，嗣於逃逸中，復
      遭證人丙○○追及，被告為防護贓物、脫免逮捕，出手毆
      打乙○○○及出言恐嚇，復與證人丙○○發生扭打拉扯，
      以此方式對於證人乙○○○及丙○○施加強暴，並致證人
      乙○○○及丙○○成傷等犯行，均堪認定，應予依法論科
      。
二、按刑法第329 條之以強盜論，即以強盜相當條文處罰之意，
    並非專以第328 條第1 項之強盜論。故第330 條所謂犯強盜
    罪，不僅指自始犯強盜者而言，即依第329 條以強盜論者亦
    包括之，如此項準強盜有第321 條第1 項各款情形之一，自
    應依第330 條論處（最高法院48年臺上字第878 號判例意旨
    可供參照）。另查被告踰越之牆壁是用木板架設，並以車台
    與廢油桶固定住，牆壁是固定住不能移動，比1 個人高，約
    160 公分以上，設置之目的係為防止小偷進入搬東西，業經
    證人丁○○到庭結證上情無訛，且有上開海山分局函覆之現
    場照片可參，是該木板圍籬應屬安全設備無疑。查被告於行
    竊之際踰越丁○○以木板架設之安全設備，已符合刑法第
    321 條第1 項第2 款之情形，其復於遭乙○○○及丙○○逮
    捕時，為達脫免逮捕、防護贓物之目的，攻擊乙○○○及丙○○對之施以強暴並使之成傷，依同法第329 條之規定，應
    以強盜論，故核被告所為，係犯刑法第329 條之竊盜，因防
    護贓物、脫免逮捕，而當場施以強暴之準強盜罪，且具有同
    法第321 條第1 項第2 款踰越以木板架設之安全設備圍籬犯
    竊盜罪情事，而應依同法第330 條第1 項之加重強盜罪論處
    。其為脫免逮捕、防護贓物而以1 行為對乙○○○、丙○○
    為事實欄所述強暴行為，為想像競合犯，應依修正前刑法第
    55條從一重處斷。末查被告有如事實欄所示之論罪科刑執行
    前科，有臺灣高等法院被告前案紀錄表1 份附卷可按，其於
    受有期徒刑執行完畢後，5 年內再故意犯本件有期徒刑以上
    之罪，為累犯，應依刑法第47條第1 項規定加重其刑。爰審
    酌被告素行不佳，於起意竊取財物得手，詎其於事跡敗露後
    ，又攻擊前來圍捕之被害人乙○○○及丙○○二人致傷，危
    及被害人之生命、身體安全，並嚴重破壞社會秩序，惡性非
    輕，而其犯罪後又僅坦承刑罰較輕之竊盜罪行，對於其為防
    護贓物及脫免逮捕而對被害人二人施以強暴之行為，猶飾詞
    否認，態度非佳，兼衡其犯罪動機、目的、所竊財物價值、
    智識程度（國中畢業）等一切情狀，量處如主文所示之刑，
    以資懲儆。
三、扣案之棉質手套1 雙、手電筒1 支，係被告所有，供其犯本
    罪所用之物，爰依刑法第38條第1 項第2 款之規定宣告沒收
    。
丙、贓物部分：
一、起訴意旨另略以：被告甲○○明知在臺北縣中和市福和橋下
    成功路跳蚤市場所賣之擴音器1 個及喇叭2 個（係丁○○於
    95 年8月19日凌晨，在其擔任負責人址設臺北縣板橋市○○
    街235 之3 號大明汽車材料行失竊之物品），係來路不明之
    贓物，竟仍於不詳時間，以低於市價之新臺幣（下同）3 百
    多元故買之。嗣於95年9 月21日10時40分許，在臺北縣中和
    市○○路150 號3 樓甲○○住處，為警查獲，扣得擴音器1
    個及喇叭2 個。因認被告甲○○涉有刑法第349 條第2 項之
    故買贓物罪嫌。
二、按犯罪事實應依證據認定之，無證據不得認定犯罪事實；不
    能證明被告犯罪者，應諭知無罪之判決；刑事訴訟法第154
    條第2 項、第301 條第1 項分別定有明文。所謂認定犯罪事
    實之證據，係指足以認定被告確有犯罪行為之積極證據而言
    ，該項證據自須適合於被告犯罪事實認定，始得採為斷罪資
    料。苟未能發現相當證據，或證據不足以證明，自不能以推
    測或擬制之方法，以為裁判基礎，分別有最高法院29年上字
    第3105號及同院40年台上字第86號判例意旨可資參照。又刑
    事訴訟法第161 條已於91年2 月8 日修正公布，其第1 項規
    定：檢察官就被告犯罪事實，應負舉證責任，並指出證明之
    方法。因此，檢察官對於起訴之犯罪事實，應負提出證據及
    說服之實質舉證責任。倘其所提出之證據，不足為被告有罪
    之積極證明，或其指出證明之方法，無從說服法院以形成被
    告有罪之心證，基於無罪推定之原則，自應為被告無罪判決
    之諭知，最高法院92年台上字第128 號判例亦可參照。
三、本件公訴人認被告甲○○涉犯故買贓物罪嫌，係以：被告李
    寶紅之自白、告訴人丁○○於警詢及偵查中之證述，及贓物
    認領保管單1 紙、贓物照片2 張、聲寶產品證明書1 紙等為
    其論斷依據。訊據被告甲○○堅決否認有何故買贓物之犯行
    ，初於本院95年9 月21日訊問時稱：上開擴音器及喇叭買來
    時是壞的，伊修理後才正常可以使用；嗣於本院95年11月20
    日訊問時辯稱：擴音器及喇叭是伊去臺北縣中和市福和穚下
    成功路跳蚤市場，花費300 元買的，是新的且正常的，伊不
    知係贓物等語，惟嗣於本院審理時又稱：上開擴音器及喇叭
    買來時是壞的，伊修理也修不好，後來就丟在旁邊等語。
四、經查：
（一）前開擴音器1 個及喇叭2 個，係證人丁○○於95年8 月19
      日凌晨，在臺北縣板橋市○○街235 之3 號大明汽車材料
      行失竊之事實，業據證人丁○○於警詢、偵查時及本院審
      理時指述明確，且有贓物認領保管單、贓物照片、聲寶產
      品證明書各1 紙附於偵查卷內可稽，是上開擴音器及喇叭
      等確係贓物無誤。
（二）證人丁○○固陳稱：上開失竊之擴音器及喇叭等物品，價
      值約1500元等語（見96年2 月15日審理筆錄第10頁），惟
      被告以總價300 元之價格購入上開擴音器及喇叭等物，以
      跳蚤市場而言，難認與一般市場交易價格情形相悖離，是
      自難僅憑被告甲○○以上開價格購入上開擴音器及喇叭之
      事實，即認被告甲○○於買入之過程中有認知或可得而知
      該擴音器及喇叭等為來源不明之贓物。
（三）復觀之一般跳蚤市買賣之行情，攤位不提供來源證明之情
      形，亦屬正常，而依刑事訴訟法第154 條，此項禁止推定
      罪狀之法則，並非僅為被告個人之訴訟利益而設，尤其重
      在發現真實以求國家刑罰權之正確行使，若無足可證明被
      告從事犯罪構成要件行為之積極證據，無論假定某一被告
      為犯人而命其自證無罪，藉以過濾及鎖定特定犯罪人，或
      推測被告涉及某項罪名，而依其自辯過程，蒐求該被告生
      活經歷資料，藉以判斷其究竟有無構成特定犯罪，俱非法
      之所許。而持有贓物，在社會生活經驗上，合理上原因非
      一，無從以被告持有贓物，忖度被告取得贓物之來源，縱
      被告係以竊盜、搶奪、詐欺、拾得遺失物或故買贓物等犯
      罪手段取得該贓物，所涉犯罪構成要件各不相同，亦不能
      因其來源交待不清而任意推定，致違刑事訴訟法發覺真實
      之原則，是本件亦難以被告無法提出購買來源之證明即遽
      認被告有贓物之認識。
（四）末按事實審法院對於證據之取捨，依法雖有自由判斷之權
      ，然積極證據不足證明犯罪事實時，被告之抗辯或反證縱
      屬虛偽，仍不能以此資為積極證據應予採信之理由。最高
      法院30年度上字第482 號著有判例可資參照。查本件已無
      積極證據足資證明被告有上開公訴人所述之贓物犯行，是
      被告上開抗辯雖前後矛盾，縱認屬虛偽，但揆諸前揭判例
      意旨，自不得資為被告不利之認定。綜上各情參互勾稽，
      益徵被告甲○○辯稱其不知所購買上開擴音器、喇叭等係
      贓物等語，尚堪採信。
五、綜上所述，本件依現存證據並無法證明被告甲○○主觀上有
    故買贓物之認識，縱令其在客觀上有在跳蚤市場購入上開擴
    音器、喇叭等之事實，亦與刑法第349 條第2 項故買贓物罪
    之構成要件不合，自無從認其涉有該項贓物犯行，此外，復
    查無其他積極證據足認被告甲○○有公訴人所指之故買贓物
    犯行。依照上開說明，本件不能證明被告甲○○犯罪，自應
    就故買贓物部分諭知被告甲○○無罪之判決。
據上論斷，應依刑事訴訟法第299 條第1 項前段、第301 條第1
項，刑法第321 條第1 項第2 款、第329 條、第330 條第1 項、
第55條、第47條、第38條第1 項第2 款，判決如主文。
本案經檢察官朱立豪到庭執行職務。
中　　華　　民　　國　　96　　年　　3 　　月　　14　　日
                  刑事第十八庭  審判長法　官  連育群
                                      法　官  王綽光
                                      法　官  吳幸娥
以上正本證明與原本無異
如不服本判決應於送達後10日內向本院提出上訴狀
                                      書記官　洪惠玲
中　　華　　民　　國　　96　　年　　3 　　月　　14　　日
附錄本案論罪科刑法條全文：
中華民國刑法第321條第1項第2款
（加重竊盜罪）
犯竊盜罪而有左列情形之一者，處 6 月以上、 5 年以下有期徒
刑：
一  於夜間侵入住宅或有人居住之建築物、船艦或隱匿其內而犯
之者。
二  毀越門扇、牆垣或其他安全設備而犯之者。
三  攜帶兇器而犯之者。
四  結夥三人以上而犯之者。
五  乘火災、水災或其他災害之際而犯之者。
六  在車站或埠頭而犯之者。
前項之未遂犯罰之。
中華民國刑法第329條
（準強盜罪）
竊盜或搶奪，因防護贓物、脫免逮捕或湮滅罪證，而當場施以強
暴脅迫者，以強盜論。
中華民國刑法第330條第1項
（加重強盜罪）
犯強盜罪而有第 321 條第 1 項各款情形之一者，處 7 年以上有
期徒刑。
前項之未遂犯罰之。
